臺灣花蓮地方法院刑事判決　　　　　　　100年度訴字第192號
公　訴　人　臺灣花蓮地方法院檢察署檢察官
被　　　告　楊淑美
上列被告因違反毒品危害防制條例案件，經檢察官提起公訴（10
0年度毒偵字第277號），被告於準備程序中就被訴事實為有罪之
陳述，經告知簡式審判程序之旨，並聽取當事人之意見後，本院
裁定由受命法官獨任進行簡式審判程序，並判決如下：
    主  文
楊淑美施用第一級毒品，處有期徒刑拾月。扣案之如附表1編號2
、3所示之物，均沒收銷燬之；如附表 1編號1、4、5所示之物，
均沒收。
    事  實
一、楊淑美前於民國87年間，因施用毒品案件，經臺灣高雄地方
    法院以87年度毒聲字第2516號裁定觀察、勒戒，認無繼續施
    用傾向，於87年10月21日觀察、勒戒執行完畢釋放，並由臺
    灣高雄地方法院檢察署檢察官以 87年度偵字第21449號為不
    起訴處分在案；復於前揭觀察、勒戒執行完畢釋放後 5年內
    之88年間，因施用毒品案件，經送勒戒處所觀察、勒戒後，
    認無繼續施用毒品之傾向，而於 88年5月29日觀察、勒戒執
    行完畢出所，並經臺灣高雄地方法院檢察署檢察官以88年度
    偵字第12613 號為不起訴處分確定在案；復因施用毒品案件
    ，經送勒戒處所觀察、勒戒後，認有繼續施用毒品之傾向，
    經臺灣高雄地方法院以90年度毒聲字第1979號裁定令入戒治
    處所施以強制戒治，嗣經臺灣高雄地方法院以90年度毒聲字
    第6902號裁定停止強制戒治所餘戒治期間付保護管束，於90
    年12月5日停止強制戒治釋放，於 91年6月5日強制戒治期滿
    未經撤銷，視為執行完畢，並經同院檢察署檢察官聲請簡易
    判決處刑，經同院以 90年度鳳簡字第339號判決判處有期徒
    刑4月，如易科罰金，以銀元3百元折算1日確定，於91年6月
    18日易科罰金執行完畢（不構成累犯）。
二、復於99年間因施用第一級及第二級毒品案件，經本院以99年
    度訴字第351號、99年度易字第268號、 99年度訴字第463號
    判決分別判處有期徒刑7月、3月、8月，應執行有期徒刑1年
    確定（現仍在執行中）；又因持有第二級毒品、施用第一級
    毒品及施用第二級毒品案件，經本院以 100年度訴字第88號
    判決判處有期徒刑2月、8月、3月，應執行有期徒刑1年確定
    （現仍在執行中）。
三、詎其猶不知悔改，竟基於施用第一級毒品海洛因（下稱海洛
    因）及第二級毒品甲基安非他命（下稱甲基安非他命）之犯
    意，於100年3月16日22時許，在花蓮縣花蓮市美琪飯店內，
    以將海洛因及甲基安非他命放置於玻璃球內混合燒烤吸食煙
    霧之方式，同時施用海洛因及甲基安非他命 1次。嗣於同日
    22 時20分許，經警在花蓮縣花蓮市○○路180號前查獲楊淑
    美及另案通緝之陳永坤，並扣得如附表1及附表2所示之物。
    並經楊淑美同意於翌（17）日14時30分許採集其尿液送鑑驗
    ，結果呈鴉片類（嗎啡、可待因）、安非他命類（安非他命
    、甲基安非他命）陽性反應，始悉上情。
四、案經花蓮縣警察局移送臺灣花蓮地方法院檢察署檢察官偵查
    起訴。
    理  由
壹、程序事項：
    查被告楊淑美所犯係死刑、無期徒刑、最輕本刑為 3年以上
    有期徒刑以外之罪，其於準備程序就上揭被訴事實為有罪之
    陳述，經告知簡式審判程序之旨，並聽取當事人之意見後，
    本院認無不得或不宜改依簡式審判程序進行之處，爰依刑事
    訴訟法第 273條之1第1項、第284條之1，裁定進行簡式審判
    程序，是本件之證據調查，依同法第273條之2規定，不受同
    法第159條第1項、第161條之2、第161條之3、第163條之1及
    第164條至第170條規定之限制，合先敘明。
貳、實體事項：
一、上揭事實，業據被告楊淑美於警詢時、檢察事務官調查時及
    本院審理時坦承不諱（見警卷第15頁、偵卷第15頁、本院卷
    第28至29頁），其於100年3月17日14時30分許，在花蓮縣警
    察局刑事警察大隊所採集之尿液檢體，經送往慈濟大學濫用
    藥物檢驗中心以酵素免疫分析法 （EIA）初步檢驗，以氣相
    層析質譜儀分析法 （GC/MS）確認檢驗結果，亦呈現鴉片類
    （嗎啡、可待因）、安非他命類（安非他命、甲基安非他命
    ）陽性反應，嗎啡、海洛因、安非他命、甲基安非他命確認
    濃度分別為4,709ng/mL、369ng/mL、7,560ng/mL、13,770ng
    / mL，有慈濟大學濫用藥物檢驗中心檢驗總表、偵辦毒品案
    件涉嫌人尿液檢體採集送驗記錄表第一聯、第二聯、勘察採
    證同意書各乙份在卷可稽（見警卷第17至21頁）。按國內甲
    基安非他命施用方式主要以燒煙吸食為主，而海洛因施用方
    式有注射方式（以針筒施打）或以燒煙吸食。兩者是否可同
    時混合施用，依藥理作用區分，海洛因係中樞神經抑制劑，
    安非他命類毒品係中樞神經興奮劑，二者作用機轉不同，本
    不宜共用，然對毒品施用者並無考慮此一原則的必要，通常
    可視其習性，同時混合施用任何毒品，有法務部調查局94年
    6月8日調科壹字第 09400229960號函可佐，足見海洛因、甲
    基安非他命確可經由燒煙方式混合施用，被告於警詢時、檢
    察事務官調查時及本院審理時自白以燒烤吸食之方式同時施
    用海洛因、甲基安非他命乙節（見警卷第15頁、偵卷第15頁
    、本院卷第28頁），應屬有據，足認被告自白與事實相符，
    應堪採信。本件事證明確，被告犯行洵堪認定，應依法論科
    。
二、按毒品危害防制條例於92年7月9日修正公布，自93年1月9日
    施行，其中第20條、第23條將施用毒品之刑事處遇程序，區
    分為「初犯」、「5年內再犯」及「5年後再犯」。依其立法
    理由之說明：「初犯」，經觀察、勒戒或強制戒治後，應為
    不起訴處分或不付審理之裁定；經觀察、勒戒或強制戒治執
    行完畢釋放後，「 5年內再犯」者，因其再犯率甚高，原實
    施之觀察、勒戒及強制戒治既已無法收其實效，爰依法追訴
    或裁定交付審理。至於經觀察、勒戒或強制戒治執行完畢釋
    放後，「 5年後再犯」者，前所實施之觀察、勒戒或強制戒
    治已足以遮斷其施用毒品之毒癮，為期自新及協助其斷除毒
    癮，仍適用「初犯」規定，先經觀察、勒戒或強制戒治之程
    序。從而依修正後之規定，僅限於「初犯」及「 5年後再犯
    」 2種情形，始應先經觀察、勒戒或強制戒治程序。倘被告
    於 5年內再犯，經依法追訴處罰，縱其第3次（或第3次以上
    ）再度施用毒品之時間，在初犯經觀察、勒戒或強制戒治執
    行完畢釋放5年以後，已不合於「5年後再犯」之規定，且因
    已於「 5年內再犯」，顯見其再犯率甚高，原實施觀察、勒
    戒或強制戒治，已無法收其實效，即應依該條例第10條處罰
    （最高法院97年度第 5次刑事庭會議決議、99年度台非字第
    246號判決、臺灣高等法院暨所屬法院 98年法律座談會刑事
    類提案第18號參照）。經查，被告前於87年間，因施用毒品
    案件，經臺灣高雄地方法院以87年度毒聲字第2516號裁定觀
    察、勒戒，認無繼續施用傾向，於87年10月21日觀察、勒戒
    執行完畢釋放，並由臺灣高雄地方法院檢察署檢察官以87年
    度偵字第 21449號為不起訴處分在案；復於前揭觀察、勒戒
    執行完畢釋放後 5年內之88年間，因施用毒品案件，經送勒
    戒處所觀察、勒戒後，認無繼續施用毒品之傾向，而於88年
    5月 29日觀察、勒戒執行完畢出所，並經臺灣高雄地方法院
    檢察署檢察官以 88年度偵字第12613號為不起訴處分確定在
    案；復因施用毒品案件，經送勒戒處所觀察、勒戒後，認有
    繼續施用毒品之傾向，經臺灣高雄地方法院以90年度毒聲字
    第1979號裁定令入戒治處所施以強制戒治，嗣經臺灣高雄地
    方法院以90年度毒聲字第6902號裁定停止強制戒治所餘戒治
    期間付保護管束，於90年12月5日停止強制戒治釋放，於 91
    年6月5日強制戒治期滿未經撤銷，視為執行完畢，並經同院
    檢察署檢察官聲請簡易判決處刑，經同院以90年度鳳簡字第
    339號判決判處有期徒刑4月，如易科罰金，以銀元 3百元折
    算1日確定，於91年6月18日易科罰金執行完畢，復於99年間
    因施用第一級及第二級毒品案件，經本院以99年度訴字第35
    1號、99年度易字第268號、99年度訴字第 463號判決分別判
    處有期徒刑7月、3月、8月，應執行有期徒刑1年確定；又因
    持有第二級毒品、施用第一級毒品及施用第二級毒品案件，
    經本院以100年度訴字第88號判決判處有期徒刑2月、8月、3
    月，應執行有期徒刑 1年確定，有臺灣高等法院被告前案紀
    錄表 1份附卷可憑，顯見其再犯率甚高，原實施觀察勒戒、
    強制戒治，已無法收其實效，本件施用毒品之犯行，雖距其
    初次觀察、勒戒執行完畢釋放後已逾 5年，揆諸前開說明，
    仍應依毒品危害防制條例第10條規定處罰。
三、按海洛因、甲基安非他命分別為毒品危害防制條例第2條第2
    項第1款、第2款明定之第一級、第二級毒品，不得持有及施
    用。核被告所為，係犯毒品危害防制條例第 10條第1項之施
    用第一級毒品罪及同條第 2項之施用第二級毒品罪，其施用
    前持有海洛因及甲基安非他命之低度行為，應各為施用之高
    度行為所吸收，均不另論罪。被告於偵查中及本院審理時自
    承係將海洛因及甲基安非他命混合後同時施用，核其所為係
    以一行為觸犯施用第一級毒品罪及施用第二級毒品罪，為想
    像競合犯，應依刑法第55條之規定，從一重論以施用第一級
    毒品罪。爰審酌施用海洛因後，有短暫興奮及欣快感，而隨
    之而來卻會陷入困倦狀態，長期使用會產生耐藥性及心理、
    生理依賴性，即需增加劑量始可達到主觀相同效果，一旦停
    止使用，除產生戒斷反應外，易伴有心理之渴藥性，導致施
    用者無法控制自身行為；而甲基安非他命為中樞神經興奮劑
    ，使用者於初用時會有提神、振奮、欣快感、自信、滿足感
    等效果，但多次使用後，前述感覺會逐漸縮短或消失，不用
    時會感覺無力、沮喪、情緒低落而致使用量及頻次日漸增加
    ，長期使用會造成如妄想型精神分裂症之安非他命精神病，
    症狀包括猜忌、多疑、妄想、情緒不穩、易怒、視幻覺、聽
    幻覺、觸幻覺、強迫或重覆性的行為及睡眠障礙等，也常伴
    有自殘、暴力攻擊行為，施用海洛因及甲基安非他命分別對
    身心產生的危害，被告業經觀察、勒戒、強制戒治仍無法戒
    除施用毒品之惡習，復為本件犯行，顯見戒除毒癮之意志薄
    弱，兼衡其犯罪之動機、目的、手段，及犯罪後坦承犯行之
    態度等一切情狀，量處如主文所示之刑。
四、按毒品危害防制條例 第18條第1項規定得諭知沒收並銷燬者
    ，以查獲之毒品及專供製造或施用毒品之器具為限，固不及
    於毒品之外包裝，惟若外包裝與沾附之毒品無法析離，自應
    將外包裝併該毒品諭知沒收並銷燬之；又鑑定機關鑑定毒品
    時，一般係以傾倒之方式，將包裝袋內之毒品倒出與包裝袋
    分離而稱重，必要時亦會輔以刮杓取出袋內粉末，然無論依
    何種方式分離，包裝袋內均會有極微量毒品殘留（最高法院
    94年度台上字第6213號、95年度台上字第3739號判決意旨參
    照）。經查，扣案之如附表1編號2疑似海洛因粉末共5包 （
    含袋毛重共5.6公克 ）係海洛因，扣案之如附表1編號3疑似
    甲基安非他命晶體共10包（含袋毛重共10.5公克）係甲基安
    非他命，業據被告供承在卷，前揭海洛因及甲基安非他命，
    分別屬查獲之第一級、第二級毒品，扣案之含海洛因包裝袋
    共 5包、含甲基安非他命包裝袋共10包，與內含之海洛因、
    甲基安非他命分離時，仍會有極微量之海洛因、甲基安非他
    命殘留而難以析離，應視為毒品，均應依毒品危害防制條例
    第18條第 1項前段規定，不問屬於犯人與否，均宣告沒收銷
    燬之。扣案如附表 1編號1所示安非他命吸食器1組，係被告
    與陳永坤共有供施用甲基安非他命所用之物，扣案如附表 1
    編號4所示分裝袋1包，係被告所有供分裝毒品所用之物，扣
    案之如附表 1編號5所示電子磅秤1臺，係被告所有供施用及
    販賣毒品秤重所用，業據被告及陳永坤於供認在卷（見本院
    卷第28至29頁、本院100年度訴字第160號準備程序筆錄第 2
    至3頁 ），均係被告所有供施用毒品所用之物，爰依刑法第
    38 條第 1項第2款規定，併予宣告沒收。按沒收為從刑之一
    種，依主從不可分原則，應附隨於主刑同時宣告之，若無主
    刑，則從刑即失所附麗（最高法院 99年度台上字第953號判
    決參照）。次按毒品危害防制條例第 18條第1項前段規定查
    獲之第一、二級毒品，不問屬於犯人與否，沒收銷燬之，其
    所稱查獲之毒品，係指犯人被查獲之毒品而言（最高法院98
    年度台上字第1223號判決參照）。經查，扣案如附表2編號1
    、2 所示之物，係陳永坤所有供施用及販賣所用，業據陳永
    坤供陳在卷（ 見本院100年度訴字第160號準備程序筆錄第2
    頁），並非被告所有之物，基於主刑不可分原則，本院無從
    於被告主刑項下併為諭知沒收銷燬之諭知。扣案如附表 2編
    號3至5所示之物，係陳永坤所有之物，非被告所有之物；扣
    案如附表 2編號6至8所示之物，雖係被告所有之物，然未供
    施用及持有毒品使用，業據被告供陳在卷（見本院卷第28至
    29頁、本院100年度訴字第160號準備程序筆錄第2至3頁），
    爰均不為沒收之宣告，附此敘明。
據上論斷，應依刑事訴訟法第 273條之1第1項、第299條第1項前
段，毒品危害防制條例第 10條第1項、第2項、第18條第1項，刑
法第11條前段、第55條、第38條第1項第2款，判決如主文。
本案經檢察官簡淑如到庭執行職務
中    華    民    國   100    年    7     月    29    日
                  刑事第二庭    法  官  林季緯
上列正本證明與原本無異。
如對本判決不服，應於送達後10日內，向本院提出上訴狀。
（應抄附繕本）
中    華    民    國   100    年    7     月    29    日
                                書記官
附錄本判決論罪之法律條文：
毒品危害防制條例第10條第1項、第2項:
附表1：
┌──┬─────────┬──────────────┐
│編號│扣案物            │數量                        │
├──┼─────────┼──────────────┤
│1   │安非他命吸食器    │壹組                        │
├──┼─────────┼──────────────┤
│2   │海洛因            │伍包（含袋毛重共伍點陸公克）│
├──┼─────────┼──────────────┤
│3   │甲基安非他命      │拾包（含袋毛重共拾點伍公克）│
├──┼─────────┼──────────────┤
│4   │分裝袋            │壹包                        │
├──┼─────────┼──────────────┤
│5   │電子磅秤          │壹臺                        │
└──┴─────────┴──────────────┘
附表2：
┌──┬─────────┬──────────────┐
│編號│扣案物            │數量                        │
├──┼─────────┼──────────────┤
│1   │海洛因            │壹包（驗餘淨重壹點零陸公克，│
│    │                  │空包裝袋零點伍貳公克）      │
├──┼─────────┼──────────────┤
│2   │安非他命          │壹包（含袋毛重零點陸公克）  │
├──┼─────────┼──────────────┤
│3   │行動電話（Anycall │壹具                        │
│    │行動電話，含SIM卡 │                            │
│    │壹張）            │                            │
├──┼─────────┼──────────────┤
│4   │藥鏟              │壹支                        │
├──┼─────────┼──────────────┤
│5   │分裝袋            │壹包                        │
├──┼─────────┼──────────────┤
│6   │行動電話          │貳具                        │
├──┼─────────┼──────────────┤
│7   │SIM卡             │柒張                        │
├──┼─────────┼──────────────┤
│8   │帳冊              │壹本                        │
└──┴─────────┴──────────────┘